【裁判字號】    97,上訴,5239
【裁判日期】    980203
【裁判案由】    違反槍砲彈藥刀械管制條例
【裁判全文】
臺灣高等法院刑事判決                97年度上訴字第5239號
上  訴  人
即  被  告  甲○○
選任辯護人  王聰明律師
上列上訴人因違反槍砲彈藥刀械管制條例案件，不服臺灣桃園地
方法院97年度訴字第778號，中華民國97年9月24日第一審判決（
起訴案號：臺灣桃園地方法院檢察署97年度偵字第5695號），提
起上訴，本院判決如下：
    主  文
上訴駁回。
    事  實
一、甲○○明知未經主管機關許可，不得持有、寄藏可發射金屬
    或子彈具有殺傷力之槍枝，竟於民國（下同）93年4 月間某
    日，在桃園縣桃園市○○路某處，由一真實姓名、年籍不詳
    綽號「阿牛」之成年男子交付寄託具殺傷力之仿FN廠半自動
    手槍、換裝土造金屬槍管而成之改造手槍1 支（槍枝管制編
    號：0000000000號，含彈匣1 個）及不具殺傷力之非制式子
    彈4 顆，以於清償其積欠甲○○約新臺幣（下同）25,000元
    債務前代為保管，而未經許可寄藏上開具有殺傷力之改造槍
    枝。嗣於97年2 月22日上午7 時10分許，甲○○駕駛車號V9
    -1798 號自小客車行經桃園縣桃園市○○路60號前時，為警
    臨檢盤查，經甲○○同意下自行開啟右前置物箱，而為警於
    置物箱內查獲上開槍、彈，並扣得上開改造手槍1 支及不具
    殺傷力之子彈4 顆。
二、案件經桃園縣政府警察局報請臺灣桃園地方法院檢察署檢察
    官偵查起訴。
    理  由
壹、程序方面
一、按刑事訴訟之鑑定，為證據調查方法之一種，係指由具有特
    別知識經驗之人或機關，就特別需要特殊知識經驗之事項，
    予以鑑識、測驗、研判及斷定，供為法院或檢察官認定事實
    之參考。刑事訴訟法第198 條規定：「鑑定人由審判長、受
    命法官或檢察官就下列之人選任一人或數人充之：一就鑑定
    事項有特別知識經驗者。二經政府機關委任有鑑定職務者。
    」、第208條第1項前段規定：「法院或檢察官得囑託醫院、
    學校或其他相當之機關、團體為鑑定」即本此旨。是上級檢
    察機關首長基於辦案實務需要，函示指定某類特殊案件之待
    鑑事項，囑託某一或某些特別具有該項專門知識經驗之機關
    ，予以鑑定，並非法所不許。從而，警察機關逕依該函示辦
    理，按諸檢察一體及檢察官指揮調、偵查之原則，難認於法
    不合（最高法院96年度台上字第4177號判決意旨參照）。查
    關於卷附內政部警政署刑事警察局（下稱刑事警察局）97年
    4月9日出具之刑鑑字第0970035343號槍彈鑑定書之證據能力
    ，查刑事警察局係經臺灣高等法院檢察署檢察長概括選任有
    關鑑定槍砲、彈藥之鑑定機關，已為台灣高等法院檢察署92
    年9月9日檢文允字第0921001203號函所明示，且行之多年，
    本案承辦之警局依前開函文所為概括選任鑑定機關之意旨，
    於偵查之前階段，將查扣之槍彈等證物送請內政部警政署刑
    事警察局進行鑑定，該局因此所出具上開槍彈鑑定書，此為
    實施鑑定之人員依專業知識經驗陳述其判斷意見，參以本件
    被告及其辯護人對此並不爭執其證據能力，辯護人嗣於本院
    審理中爭執，乃證據力，非證據能力，依前開說明意旨，自
    有證據能力。
二、被告以外之人於審判外之言詞或書面陳述，除法律有規定者
    外，不得作為證據。被告以外之人於偵查中向檢察官所為之
    陳述，除顯有不可信之情況者外，得為證據。公務員職務上
    製作之紀錄文書、證明文書，除顯有不可信之情況外，亦得
    為證據。又按被告以外之人於審判外之陳述，雖不符刑事訴
    訟法第159條之1至第159條之4之規定，而經當事人於審判程
    序同意作為證據，法院審酌該言詞陳述或書面陳述作成時之
    情況，認為適當者，亦得為證據；當事人、代理人或辯護人
    於法院調查證據時，知有刑事訴訟法第159條第1項不得為證
    據之情形，而未於言詞辯論終結前聲明異議者，視為有前項
    之同意，刑事訴訟法第159條之1、第159條之5第1項、第2項
    分別定有明文。經查，本院除上開所述外相關之供述或非供
    述證據，並無顯不可信之情況，檢察官、被告於準備程序中
    對本案之供述、非供述證據均表示無意見而同意作為證據（
    本院卷第26頁背面），本院審酌各該證據作成之狀況，亦認
    為適當，依前揭規定，本案相關之供述、非供述證據，均有
    證據能力。
貳、實體方面
一、訊據被告否認上開犯行，並以我不知道那把槍有殺傷力云云
    置辯，被告辯護人則辯稱：被告被查獲事實，不能證明其所
    持有之槍枝即具有殺傷力，槍枝發射屬於子彈口徑動能才能
    證明有殺傷力，鑑定須經試射採得動能依據才能證明是否具
    有殺傷力，卷內無資料證明槍枝具有殺傷力，請求諭知被告
    無罪云云。經查：被告甲○○於警詢、偵訊及審理中之自白
    供稱：「綽號『阿牛』交付上開槍枝以代為抵押債務，而寄
    藏持有扣案槍枝之事實」等語明確（臺灣桃園地方法院檢察
    署97年度偵字第5695號卷第8 頁至第11頁、第38頁；原審卷
    第20頁）。復有上開具有殺傷力之改造手槍1 支扣案可佐。
    又扣案之上開槍枝1 支（槍枝管制編號：0000000000號），
    經送內政部警政署刑事警察局鑑驗結果認係改造手槍，由仿
    FN廠半自動手槍製造之槍枝、換裝土造金屬槍管而成，擊發
    功能正常，可供擊發適用子彈使用，認具殺傷力，此有該局
    於97年4月9日出具之刑鑑字第0970035343號槍彈鑑定書1 份
    附卷（前揭偵查卷第42頁至第44頁）可稽。由此足見扣案槍
    枝具有殺傷力，應堪認定。另本院函刑警局查：「(一)扣案槍
    枝是否曾經試射？其動能為何？(二)若未試射，請予試射後敘
    明其試射動能情形。(三)扣案子彈4 顆，僅鑑定乙顆不具殺傷
    力，其餘則未鑑定，請予補充鑑定」等情，經刑事警察局於
    98年1月5日以刑鑑字第0970183988號函覆：「（一）送鑑槍
    枝業經本局採以國、內外槍彈鑑定領域共同認可之「性能檢
    驗法」鑑定完畢，確認具有殺傷力無誤，考量正確、合法及
    安全等原則，已無需再以「動能測試法」實際進行試射之必
    要。（二）檢附本局「槍枝殺傷力鑑定說明」1 份，請貴院
    卓參。（三）另送鑑未試射子彈3 顆（如照片一至二），經
    實際試射，雖可擊發，惟發射動能均不足，認均不具殺傷力
    。」（本院卷第32頁），經查鑑定槍枝是否具殺傷力，並不
    以動能測試法為必要，刑警局採性能檢測法，於法並無不合
    ，則本案槍枝經鑑定確有殺傷力，至堪認定，從而被告聲請
    就本案槍枝送刑警局以動能測試法再鑑定是否具殺傷力，即
    核無必要，應予駁回，附此敘明。此外，復有查獲現場照片
    2 張（見同上偵查卷第27頁）。綜上所述，被告之自白，核
    與事實相符，應堪採信。本件事證明確，被告上揭犯行，應
    堪認定，應予依法論科。
二、查槍砲彈藥刀械管制條例部分條文雖於94年1 月26日修正公
    布施行，刪除原槍砲彈藥刀械管制條例第11條，並將修正前
    第11條第4項移入修正後第8條第4項，即將原第11條第4項未
    經許可，持有可發射子彈具有殺傷力之改造手槍罪之法定刑
    「一年以上七年以下有期徒刑，併科新臺幣七百萬元以下罰
    金」，提高為「三年以上十年以下有期徒刑，併科新臺幣七
    百萬元以下罰金」。惟按行為人實施構成要件之行為如本即
    預定有一定時間之繼續，須此一定時間經過後，犯罪始為完
    成，同時其法益侵害之狀態始隨之終了之犯罪，稱之為「繼
    續犯」，與行為人實施構成要件之行為，侵害一定之法益時
    ，犯罪即為完成，其後法益侵害之狀態縱為繼續，已不認其
    仍為犯罪事實之犯罪，稱之為「狀態犯」者不同。查被告開
    始持有前開槍彈之行為，雖係開始於本條例94年1 月26日修
    正公布施行前，惟「持有」槍枝之犯行須主觀上有持以為所
    有或占有之意思，而此主觀之犯意，必須輔以對於槍枝繼續
    一段時間的支配始足證之，是其應屬「繼續犯」之性質。被
    告雖於本條例修正前即已開始持有前開槍彈，惟被告經警查
    獲時間係在本條例修正施行後，亦即於本條例修正生效期間
    ，仍繼續有持有之行為，是被告繼續持有之行為，應逕適用
    修正後之本條例論處，是有關槍砲彈藥刀械管制條例部分，
    並無比較新舊法之問題，先予敘明。
三、核被告所為，係犯槍砲彈藥刀械管制條例第8條第4項之未經
    許可寄藏可發射子彈具有殺傷力之改造手槍罪。按寄藏與持
    有，均係將物置於自己實力支配之下，僅寄藏必先有他人之
    持有行為，而後始為之受寄代藏而已，故寄藏之受人委託代
    為保管，其保管之本身，亦屬持有，不過，此之持有係受寄
    之當然結果。單純之「持有」，固不包括「寄藏」，但「寄
    藏」之受人委託代為保管，其保管之本身所為之「持有」，
    既係「寄藏」之當然結果，法律上自宜僅就「寄藏」行為為
    包括之評價，不應另就「持有」予以論罪（最高法院74年台
    上字第3400號判例意旨參照）。經查，本件檢察官起訴書固
    記載被告所涉犯罪名為槍砲彈藥刀械管制條例第8條第4項之
    未經許可持有可發射子彈具有殺傷力之改造手槍罪，惟本件
    係因「阿牛」積欠被告25,000元之債務，而提供上開改造手
    槍予被告抵押，是「阿牛」於清償債務後，被告即應將上開
    物品歸還，是被告顯係寄藏上開槍枝，檢察官認被告此部分
    所為僅係犯未經許可持有改造手槍罪，尚有未洽，惟該部分
    「持有」、「寄藏」改造手槍之基本社會事實相同，所犯法
    條條項亦相同，僅罪名不同，法院自毋庸變更起訴法條（最
    高法院97年度台上字第777 號判決意旨參照）。又此部分經
    原審於審理程序時已當庭告知被告更正後之罪名俾其得以行
    使訴訟上防禦之權利，而經被告表示坦承犯罪（原審卷第21
    頁），是對被告防禦權之行使亦無妨礙，附此敘明。又按槍
    砲彈藥刀械管制條例既為刑法之特別法，該條例第18條第 1
    項前段規定，即為刑法第62條但書所示之特別規定，自應優
    先適用（最高法院91年度台上字第615 號判決意旨可資參照
    ）。查關於本件查獲之經過，被告將前開扣案之槍彈置於車
    內右前置物箱內並駕車行駛，經警臨檢盤查時，警方見其置
    物箱上鎖而認顯有可疑，請被告自行開啟，經被告之同意並
    自行開啟該置物箱後，警方始發現上開扣案槍彈，而於該置
    物箱開啟之前，被告並未向警方先供陳持有具有殺傷力之改
    造槍枝等情，業據被告於審理中供陳明確，且核與刑事案件
    移送書之記載相符，是被告並非在有偵查權限公務員發覺其
    犯罪前自首，自與槍砲彈藥刀械管制條例第18條第1 項前段
    自首之規定不符，尚難依上開規定減輕其刑，併此敘明。
四、原審認被告罪證明確，依槍砲彈藥刀械管制條例第8條第4項
    ，刑法第11條前段、第42條第3 項前段、第38條第1項第1款
    之規定，審酌近年來我國非法槍枝、子彈氾濫，嚴重危害國
    人生命、身體及財產之安全，被告無視禁令，替他人保管寄
    藏系爭槍枝之行為，對社會之治安仍存有潛在之危險，本應
    嚴罰重懲，念及被告並無前科紀錄，有臺灣高等法院被告前
    案紀錄表附卷可稽，素行尚佳，犯後坦承犯行，態度尚稱良
    好，且寄藏持有系爭槍枝之期間，並未持以犯其他罪，併參
    以其生活狀況、品行、智識程度、犯罪之動機、目的、手段
    、所生危害等一切情狀，量處有期徒刑年貳月，併科罰金
    新臺幣伍萬元，及就併科罰金部分諭知如易服勞役以新臺幣
    1000元折算1 日之易服勞役折算標準。又扣案之上開改造手
    槍1 支，經鑑定結果，認具有殺傷力，已認定如前，屬違禁
    物，應依刑法第38條第1 項第1 款規定宣告沒收。至同時遭
    查獲扣案之非制式手槍子彈4 顆，經送往內政部警政署刑事
    警察局鑑定結果，認係非制式子彈，由金屬彈殼組合直徑約
    8.0 mm金屬彈頭而成，雖可擊發，惟發射動能不足，認不具
    殺傷力乃不具殺傷力，此有前揭內政部警政署刑事警察局97
    年4月9日刑鑑字第0970035343號槍彈鑑定書1 份附卷可稽（
    同前偵查卷第42頁至第44頁），且據被告供稱此係綽號「阿
    牛」之真實姓名、年籍不詳之成年男子為抵押債務而寄放等
    語明確。綜上可知，上開扣案之非制式子彈4顆，僅屬被告
    受託寄藏之物，尚非被告所有，亦非違禁物，又非其他依法
    應沒收之物，爰不予宣告沒收，另由檢察官為適法之處理，
    附此敘明。認事用法，核無不合，量刑亦屬妥適，被告上訴
    意旨，仍執陳詞，空言否認犯罪，為無理由，應予駁回。
據上論斷，應依刑事訴訟法第368條，判決如主文。
本案經檢察官李良忠到庭執行職務。
中    華    民    國    98    年    2     月    3     日
                  刑事第三庭  審判長法  官  陳博志
                                    法  官  蔡聰明
                                    法  官  許文章
以上正本證明與原本無異。
如不服本判決，應於收受送達後10日內向本院提出上訴書狀，其
未敘述上訴之理由者並得於提起上訴後10日內向本院補提理由書
（均須按他造當事人之人數附繕本）「切勿逕送上級法院」。
                                    書記官  蔡慧娟
中    華    民    國    98    年    2     月    3     日
附錄：本案論罪科刑法條全文
槍砲彈藥刀械管制條例第8條
未經許可，製造、販賣或運輸鋼筆槍、瓦斯槍、麻醉槍、獵槍、
空氣槍或第4條第1項第1款所定其他可發射金屬或子彈具有殺傷
力之各式槍砲者，處無期徒刑或5年以上有期徒刑，併科新臺幣1
千萬元以下罰金。
未經許可，轉讓、出租或出借前項所列槍枝者，處5年以上有期
徒刑，併科新臺幣1千萬元以下罰金。
意圖供自己或他人犯罪之用，而犯前二項之罪者，處無期徒刑或
7年以上有期徒刑，併科新臺幣1千萬元以下罰金。
未經許可，持有、寄藏或意圖販賣而陳列第1項所列槍枝者，處3
年以上10年以下有期徒刑，併科新臺幣700萬元以下罰金。第1項
至第3項之未遂犯罰之。


司法院資訊處製作；財團法人民間司法改革基金會備份。
